臺灣高等法院刑事判決
111年度上訴字第1674號
上  訴  人  
即  被  告  林承恩


                    （現另案於法務部○○○○○○○○○○○執行）
選任辯護人  林東乾律師(法扶律師)          
上列上訴人即被告因違反毒品危害防制條例案件，不服臺灣新北
地方法院110年度訴字第555號，中華民國110年12月29日第一審
判決（起訴案號：臺灣新北地方檢察署110年度偵續字第32號）
，提起上訴，本院判決如下：
    主  文
原判決撤銷。
甲○○犯販賣第三級毒品罪，共貳罪，各處有期徒刑壹年參月；應
執行有期徒刑壹年捌月。
未扣案之犯罪所得新臺幣捌佰元沒收，於全部或一部不能沒收或
不宜執行沒收時，追徵其價額。
    事  實
一、甲○○明知3,4-亞甲基雙氧苯基乙基胺丁酮（Eutylone）、4-
    甲基甲基卡西酮（Mephedrone）均係毒品危害防制條例第2
    條第2項第3款所列管之第三級毒品，不得非法販賣，竟意圖
    營利，基於販賣第三級毒品3,4-亞甲基雙氧苯基乙基胺丁酮
    及4-甲基甲基卡西酮之犯意，於如附表編號1、2「通話時間
    」、「交易時間」及「交易地點」欄所示之時間、地點，分
    別以如附表編號1、2「交易方式」欄所示之方式，販賣含上
    開第三級毒品成分之毒品咖啡包予少年曾○凱。
二、案經新北市政府警察局土城分局報告臺灣新北地方檢察署（
    下稱新北地檢）檢察官偵查起訴。
    理  由
一、證據能力
    按被告以外之人於審判外之陳述，雖不符前4條（刑事訴訟
    法第159條之1至第159條之4）之規定，而經當事人於審判程
    序同意作為證據，法院審酌該言詞陳述或書面陳述作成時之
    情況，認為適當者，亦得為證據；當事人、代理人或辯護人
    於法院調查證據時，知有第159條第1項不得為證據之情形，
    而未於言詞辯論終結前聲明異議者，視為有前項之同意，刑
    事訴訟法第159條之5第1項、第2項分別定有明文。本判決所
    引被告以外之人於審判外之供述證據，因檢察官、上訴人即
    被告甲○○及其辯護人於本院準備程序、審理時對於該等證據
    均未爭執證據能力（見本院卷第287、315至316頁），且迄
    至言詞辯論終結前均未聲明異議，本院審酌此等供述證據筆
    錄製作時之情況，並無違法不當及證明力明顯過低之瑕疵，
    認以之作為證據應屬適當，復經本院依法踐行調查證據程序
    ，揆諸前開規定，本院認此等證據均具有證據能力。又本判
    決所援引之其他文書、物證，檢察官、被告及其辯護人於本
    院準備程序、審理時對於該等證據均未爭執證據能力（見本
    院卷第287至289、316至321頁），且無證據證明係公務員違
    背法定程序所取得，復無顯有不可信之情況或不得作為證據
    之情形，並經本院依法踐行調查證據程序，均具有證據能力
    。
二、認定事實所憑之證據及理由
㈠上開事實，業據被告於警詢、偵查、原審及本院審理時均坦承
  不諱（見偵卷第3至7頁反面、第51至52頁、偵續卷第17至19頁
  、原審卷第50、106頁、本院卷第286、325頁），核與證人曾○
  凱於警詢及偵查中之證述大致相符（見偵卷第8至13、45至46
  頁、偵續卷第31至35頁），並有指認犯罪嫌疑人紀錄表（見偵
  卷第14頁正反面）、被告與證人曾○凱之微信對話紀錄截圖（
  見偵卷第20至26頁）、Google街景圖（見偵卷第27至28頁）、
  新北市政府警察局土城分局現場勘察照片11張（見偵卷第29至
  33、35頁下方）、被告所騎乘車牌號碼000-000號機車之交通
  違規罰鍰明細資訊3張（見偵卷第34至35頁上方）及公路監理
  電子閘門車號查詢機車車籍資料1份（見偵續卷第41頁）在卷
  可稽，被告上開任意性自白與事實相符，堪可採信。
㈡按一般民眾普遍認知毒品之非法交易，向為政府嚴加查緝之對
  象，且販賣毒品罪又係重罪，衡諸常情，倘非有利可圖，絕無
  平白甘冒被查獲之高度風險，與他人從事毒品交易之理。被告
  於警詢時即自承伊毒品來源說要給伊賺錢的機會，伊以毒品咖
  啡包每包新臺幣（下同）300元拿貨，伊都以每包400元出貨，
  中間獲利100元等語（見偵卷第5至7頁），足見被告販賣第三
  級毒品，顯有意從中獲取價差利潤，被告主觀上具有販賣第三
  級毒品以營利之意圖，堪可認定。　
㈢從而，本案事證明確，被告販賣第三級毒品犯行均堪認定，應
  依法論科。　　
三、法律適用
㈠被告行為後，毒品危害防制條例第4條第3項及第17條第2項規定
  業經總統於民國109年1月15日華總一義字第10900004091號令
  修正公布，自109年7月15日起施行。修正後毒品危害防制條例
  第4條第3項規定將販賣第三級毒品罪之罰金刑由「得併科新臺
  幣（下同）700萬元以下罰金」，提高為「得併科新臺幣1000
  萬元以下罰金」；又同條例第17條第2項規定則修正為「犯第4
  條至第8條之罪於偵查及歷次審判中均自白者，減輕其刑」，
  增加成立減刑事由之要件，即排除未於事實審各審級均自白犯
  罪之被告，得適用該條規定減刑之情形；另增訂第9條第3項規
  定：「犯前五條之罪而混合二種以上之毒品者，適用其中最高
  級別毒品之法定刑，並加重其刑至二分之一」。是經比較新舊
  法結果，修正後之規定對被告未較有利，依刑法第2條第1項前
  段規定，應適用修正前之毒品危害防制條例相關規定。
㈡核被告所為，均係犯修正前毒品危害防制條例第4條第3項之販
  賣第三級毒品罪（共2罪）。被告上開販賣第三級毒品犯行（
  共2次），犯意各別，行為互殊，應予分論併罰。
㈢按犯毒品危害防制條例第4條至第8條之罪，於偵查及審判中均
  自白者，減輕其刑，修正前毒品危害防制條例第17條第2項定
  有明文。又所謂自白乃對自己之犯罪事實全部或主要部分為肯
  定供述之意。查被告於警詢、偵查、原審及本院審理時均自白
  上開販賣第三級毒品犯行，業如前述，爰依修正前毒品危害防
  制條例第17條第2項之規定均減輕其刑。
㈣按犯毒品危害防制條例第4條至第8條、第10條或第11條之罪，
  供出毒品來源，因而查獲其他正犯或共犯者，減輕或免除其刑
  ，為毒品危害防制條例第17條第1項所明定。次按毒品危害防
  制條例第17條第1項規定所稱之「供出毒品來源，因而查獲其
  他正犯或共犯者」，係指犯罪行為人供出毒品來源之對向性正
  犯，或與其具有共同正犯、共犯（教唆犯、幫助犯）關係之毒
  品由來之人的相關資料，客觀上足使偵查犯罪之公務員得據以
  對之發動偵查，並因而破獲者。再所稱「供出毒品來源」，舉
  凡提供該毒品來源、運輸、流通過程中，供給毒品嫌犯之具體
  資訊，而有助於回溯毒品來源、利於毒品查緝、遏止毒品氾濫
  者，應皆屬之。所謂「因而查獲其他正犯與共犯」，則指有偵
  查犯罪職權之公務員依被告所提供毒品來源之具體相關資料，
  而查獲供給毒品之直接或間接前手而言。查被告於警詢供出其
  販售之毒品咖啡包來源為通訊軟體微信暱稱「H」之人，暱稱
  「H」之人是賣「炫彩惡魔」及「蹦D」圖案之毒品咖啡包，並
  提供相關微信帳號ID資料、微信暱稱「H」者使用之郵局帳戶
  ，經臺北市政府警察局少年警察隊循線發動偵查，因而查獲楊
  志賢，楊志賢於警詢及偵訊坦承其為微信暱稱「H」之人，被
  告是其毒品咖啡包的下線，其供應毒品咖啡包給被告販賣，即
  被告跟其拿咖啡包去賣，賣掉後要回其錢，被告跟其拿很多次
  ，5、6次有，目前還欠其8,900元，賣毒品的錢有時候用匯的
  ，其有於109年5月初以每包300元之價格販賣毒品咖啡包20包
  予被告等語，經新北地檢署檢察官偵查後，認楊志賢涉犯販賣
  第三級毒品3,4-亞甲基雙氧苯基乙基胺丁酮及4-甲基甲基卡西
  酮予被告罪嫌重大，以109年度偵字第26590、26592、35479號
  起訴，經原審法院以110年度訴字第481號判決判處罪刑，經本
  院以110年度上訴字第3328號判決駁回上訴等情，有被告109年
  6月4日、7月2日警詢筆錄（見本院卷第89至97頁)、被告109年
  8月27日警詢筆錄（見偵卷第5頁反面至第6頁反面)、楊志賢10
  9年7月8日警詢筆錄（見本院卷第76至80頁)、楊志賢109年7月
  8日偵訊筆錄（見本院卷第113至118頁）、臺北市政府警察局
  少年警察隊偵查組偵辦微信暱稱「H」涉嫌毒品危害防制條例
  案109年7月3日偵查報告（見本院卷第85至88頁）、上開檢察
  官起訴書（見本院卷第120至129頁）、原審法院判決書（見本
  院卷第167至191頁）、本院判決書（見本院卷第243至270頁)
  、被告提供微信帳號資料（見本院卷第100至101頁）、楊志賢
  手機微信帳號翻拍照片（見本院卷第98至99頁）在卷可佐，足
  認已因被告供述而查獲其毒品來源楊志賢無誤，被告就本案販
  賣第三級毒品犯行供出毒品來源並因而查獲其他毒品正犯楊志
  賢，被告所犯本案販賣第三級毒品犯行，均符合毒品危害防制
  條例第17條第1項之規定，審酌被告此部分犯罪情節、犯罪所
  生之危害及其指述來源所能防止毒品氾濫之程度等情狀，本院
  認尚不足以免除其刑，爰依毒品危害防制條例第17條第1項規
  定減輕其刑，且依刑法第66條但書規定，同時有免除其刑之規
  定者，其減輕得減至3分之2，並再依法遞減之。
㈤按犯罪之情狀顯可憫恕，認科以最低度刑仍嫌過重者，得酌量
  減輕其刑，為刑法第59條所明定。又刑法第59條規定犯罪情狀
  可憫恕者，得酌量減輕其刑，固為法院依法得自由裁量之事項
  ，然非漫無限制，必須犯罪另有特殊之原因與環境，在客觀上
  足以引起一般同情，認為即予宣告法定低度刑期尤嫌過重者，
  始有其適用。是為此項裁量減刑時，必須就被告全部犯罪情狀
  予以審酌在客觀上是否有足以引起社會上一般人之同情，而可
  憫恕之情形，始稱適法（最高法院88年度台上字第6683號判決
  意旨參照）。蓋此旨在避免嚴刑峻罰，法內存仁，俾審判法官
  得確實斟酌個案具體情形，妥適裁量，務期裁判結果，臻致合
  情、合理、合法之理想。再刑法第59條規定之酌量減輕其刑，
  必須犯罪另有特殊之原因與環境，在客觀上足以引起一般同情
  ，認為即使予以宣告法定最低度刑，猶嫌過重者，始有其適用
  。此所謂法定最低度刑，固包括法定最低本刑；惟遇有其他法
  定減輕之事由者，則應係指適用其他法定減輕事由減輕其刑後
  之最低度刑而言。倘被告別有法定減輕事由者，應先適用法定
  減輕事由減輕其刑後，猶認其犯罪之情狀顯可憫恕，即使科以
  該減輕後之最低度刑仍嫌過重者，始得適用刑法第59條規定酌
  量減輕其刑（最高法院100年度台上字第744號判決意旨參照）
  。查毒品之流通危害社會秩序至鉅，向為國法所厲禁，亦衍生
  家庭、社會治安問題，被告所為本案犯行，不僅戕害他人健康
  ，助長毒品流通，並可能因此造成施用毒品者為購毒所需資金
  另犯他罪而危害社會治安，參之被告所犯販賣第三級毒品罪，
  於依修正前毒品危害防制條例第17條第2項、毒品危害防制條
  例第17條第1項等規定遞減其刑後，較之被告販賣第三級毒品
  犯行對社會風氣及治安之危害程度，已無情輕法重之情形，殊
  難認有何「即使科以該減輕後之最低度刑仍嫌過重」之情形，
  不符刑法第59條規定，並無該條規定適用。
四、撤銷改判之理由
㈠原審審理後，認被告犯販賣第三級毒品罪（共2罪），均事證明
  確而予以科刑，固非無見。惟查：被告所供其毒品來源楊志賢
  業經查獲，應有毒品危害防制條例第17條第1項規定之適用，
  業經說明如上，原審漏未適用上開規定，自有未當。是被告以
  原審漏未適用上開規定，量刑過重，請求從輕量刑等語為由提
  起上訴，為有理由，原判決自屬無可維持，應由本院予以撤銷
  改判。
㈡爰以行為人之責任為基礎，審酌被告行為時年僅19歲，明知第
  三級毒品3,4-亞甲基雙氧苯基乙基胺丁酮、4-甲基甲基卡西酮
  對人體健康有所危害，而為政府所嚴禁，卻販賣含有前開毒品
  成分之毒品咖啡包供他人施用，助長毒品氾濫，有害他人身心
  健康及社會治安，殊值非難，惟考量被告於偵審程序均能坦承
  本案犯行，並供出毒品來源使檢警因而查獲之犯罪後態度，所
  販賣第三級毒品之價金、數量均非鉅，犯罪情節均較大盤毒梟
  輕，兼衡其自陳國中畢業之教育程度，入監前與祖父母同住、
  從事服務業、月收入約3萬元、祖父母已年逾70歲之家庭經濟
  狀況（見原審卷第53頁、本院卷第21、23頁）等一切情狀，分
  別量處如主文第2項所示之刑。並審酌被告2次犯行之時間相近
  ，犯罪目的、手段相當，並係侵害同一種類之法益，責任非難
  之重複程度較高，綜合斟酌被告2次犯罪行為之不法與罪責程
  度、彼此之關聯性、數罪對法益侵害之加重效應等情，並衡以
  各罪宣告刑總和上限及各刑中最長期者，進而為整體非難評價
  ，定其應執行刑如主文第2項所示。
㈢沒收
⒈按犯罪所得，屬於犯罪行為人者，沒收之。但有特別規定者，
  依其規定；前二項之沒收，於全部或一部不能沒收或不宜執行
  沒收時，追徵其價額，刑法第38條之1第1項、第3 項分別定有
  明文。查被告於本案販賣上揭毒品咖啡包共2次，而自證人曾○
  凱取得價金各為400元乙情，業認定如前，堪認被告各次犯行
  之犯罪所得均為400元，爰依刑法第38條之1第1項前段、第3項
  規定宣告沒收，於全部或一部不能沒收或不宜執行沒收時，追
  徵其價額。
⒉至被告於本案持以與證人曾○凱聯繫所使用之智慧型手機（廠牌
  ：Meitu，含門號：0000000000號SIM卡1張）1支，雖為被告所
  持用供作聯繫本件交易毒品事宜之用，原應依毒品危害防制條
  例第19條第1項之規定諭知沒收，惟該手機已因被告於另案販
  賣第三級毒品之犯行，經原審法院以109年度訴字第1201號判
  決確定，並由新北地檢署檢察官執行沒收而銷毀完畢等情，此
  據被告陳述明確在卷（見偵卷第6頁、偵續卷第18頁），並有
  原審前揭判決書（見原審卷第21至24頁）、原審公務電話紀錄
  （見原審卷第45頁）在卷可查，堪認事實上業已滅失，自無庸
  再為沒收或追徵之諭知，末此敘明。
據上論斷，應依刑事訴訟法第369條第1項前段、第364條、第299
條第1項前段，修正前毒品危害防制條例第4條第3項、第17條第2
項、毒品危害防制條例第17條第1項、刑法第2條第1項、第11條
、第51條第5款、第38條之1第1項、第3項，判決如主文。
本案經檢察官李冠輝提起公訴，檢察官謝宗甫到庭執行職務。
中　　華　　民　　國　　111 　年　　7 　　月　　14　　日
                  刑事第十八庭  審判長法  官  何俏美
                                      法  官  陳海寧
                                      法  官  葉乃瑋
以上正本證明與原本無異。
如不服本判決，應於收受送達後20日內向本院提出上訴書狀，其
未敘述上訴之理由者並得於提起上訴後20日內向本院補提理由書
（均須按他造當事人之人數附繕本）「切勿逕送上級法院」。
                                      書記官  程欣怡
中　　華　　民　　國　　111 　年　　7 　　月　　14　　日
附錄：本案論罪科刑法條全文
修正前毒品危害防制條例第4條
製造、運輸、販賣第一級毒品者，處死刑或無期徒刑；處無期徒
刑者，得併科新臺幣 2 千萬元以下罰金。
製造、運輸、販賣第二級毒品者，處無期徒刑或 7 年以上有期
徒刑，得併科新臺幣 1 千萬元以下罰金。
製造、運輸、販賣第三級毒品者，處 7 年以上有期徒刑，得併
科新臺幣 7 百萬元以下罰金。
製造、運輸、販賣第四級毒品者，處 5 年以上 12 年以下有期
徒刑，得併科新臺幣 3 百萬元以下罰金。
製造、運輸、販賣專供製造或施用毒品之器具者，處 1 年以上
7 年以下有期徒刑，得併科新臺幣 1 百萬元以下罰金。
前五項之未遂犯罰之。
【附表】
編號 交易對象 通話時間 交易地點            交易方式   交易時間      1       曾○凱 109年5月18日16時43分 新北市○○區○○路000號之快洗可得自助洗衣店內 曾○凱先以智慧型手機內之通訊軟體微信與甲○○使用之手機聯繫，並約定在新北市○○區○○路000巷00弄0號535便利商店前，然因曾○凱未帶錢，故改於左列交易時間至左列地點，甲○○親手將重量不詳含有前揭第三級毒品成分之毒品咖啡包1包交予曾○凱，曾○凱當場給付400元予甲○○。   109年5月18日23時15分      2  109年5月25日0時30分 新北市○○區○○路0段000巷00號3樓之甲○○住處 曾○凱以智慧型手機內之通訊軟體微信與甲○○使用之手機聯繫，並約定在新北市○○區○○路0段000巷00號3樓，多次溝通後遂於左列交易時間至左列地點，甲○○親手將重量不詳含有前揭第三級毒品成分之毒品咖啡包1包交予曾○凱，曾○凱當場給付400元予甲○○。   109年5月25日20時47分